最高法院刑事判決　　　　　　　　　　　　　　　九十一年度台上字第六二六三號
　　上訴人　丁　○
　　　　　　乙　○
　　　　　　丙　○
　　被　告　甲○○
右上訴人等因自訴被告偽造文書案件，不服台灣高等法院中華民國九十一年九月十七
日第二審更審判決（九十一年度重上更(三)字第一二五號，自訴案號：台灣新竹地方法
院八十五年度自字第九二號），提起上訴，本院判決如左：
    主  文
上訴駁回。
    理  由
按刑事訴訟法第三百七十七條規定，上訴於第三審法院，非以判決違背法令為理由，
不得為之。是提起第三審上訴，應以原判決違背法令為理由，係屬法定要件。如果上
訴理由狀並未依據卷內訴訟資料，具體指摘原判決不適用何種法則或如何適用不當，
或所指摘原判決違法情事，顯與法律規定得為第三審上訴理由之違法情形，不相適合
時，均應認其上訴為違背法律上之程式，予以駁回。本件原判決以上訴人乙○、丙○
、丁○於第一審自訴意旨略稱：被告甲○○與已判決確定之古秀蘭係夫妻關係，二人
共同謀議以古秀蘭為會首召集互助會，再冒充會員名義標得鉅額會款花用，上訴人等
於民國八十三年八月受邀參加互助會，按月給付會款新台幣（下同）二萬元，每次會
款均由被告或古秀蘭收取。迨至八十四年十二月中旬，被告與古秀蘭宣稱停會，旋藏
匿無蹤，顯係有計畫之惡性倒會。八十四年十二月二十九日上訴人等查悉被告夫妻返
回住所，前往追討被騙會款，被告在無計可施下，為圖脫身，當場立具協議書，願按
月分期攤還會款，經結算為一百三十餘萬元，詎被告事後毫無誠意，不履行協議事項
，未償還分文，反避不見面，因認被告涉犯刑法第二百十六條、第二百十條之行使偽
造私文書罪嫌云云。原審綜核全案卷證資料，說明本件互助會係古秀蘭所召集，並在
古秀蘭服務之處所開標，被告並未參與召集及開標事宜，且從未到過開標處所，對古
秀蘭之偽造標單冒標會款一節，並不知情，至證人莊優妹、劉菊紅、劉阿春、詹倖侑
、李燕珠等雖證稱被告偶會代收，或與古秀蘭一起前往收取會款云云，但按被告與古
秀蘭既屬夫妻，同居一處，偶因會員送會款至家中，適古秀蘭不在而予以代收轉交，
或偶與古秀蘭一起外出，陪同古秀蘭收取會款，與常情無悖，不能執此即謂被告有與
古秀蘭共同偽造標單冒標會款之犯行；另證人楊永斌雖證稱被冒名參加互助會，但此
係古秀蘭一人所為，不足為被告不利之認定。被告於古秀蘭倒會後，雖與上訴人等立
具協議書，同意連帶償還上訴人等一百三十三萬五千六百元，但此乃基於夫妻情誼，
代妻解決債務，亦不得僅此即推認其係事前同謀之共犯。此外又查無其他證據足資證
明被告確有犯罪行為，乃認被告之犯罪不足證明，撤銷第一審依牽連犯從一重論處被
告行使偽造私文書，足以生損害於他人罪刑之判決，改判諭知被告無罪。已詳細說明
其採證認事之理由，所為論斷，亦俱有卷內資料可資覆按，從形式上觀察，並無違背
法令之情形。上訴意旨對原審之論斷，究有如何之違背經驗法則或論理法則，亦未依
據卷內資料為具體之指摘，徒執被告與上訴人丁○同屬青商會員，曾挽丁○入會，並
於倒會後立具協議書，同意按月分期攤還會款，其雖曾表示願將汽車一輛及耕耘機一
台交上訴人等抵債，但該汽車及耕耘機已屬老舊，並無價值，所為乃係騙術。證人莊
優妹、劉菊紅、劉阿春、詹倖侑、李燕珠均已指證曾將會款交被告收受，證人楊永斌
、邱美怡指證未參加本件互助會，係被告與古秀蘭冒名參加，被告與古秀蘭係屬共犯
，極為明顯，原判決草率云云，指摘原判決違法。乃係以個人主觀意見，對原審採證
認事之職權行使，並已說明之事項，漫事指摘，並為單純事實上之爭執，並非依據卷
內資料，具體指摘原判決違背法令。依首開說明，自與法律規定得為第三審上訴理由
之情形不相適合，其等此部分之上訴違背法律上之程式，應予駁回。至其等另指被告
涉犯詐欺罪部分，核屬刑事訴訟法第三百七十六條第四款之案件，依該法條規定，既
經第二審判決，不得上訴於第三審法院，且依自訴意旨觀之，此部分與前開上訴駁回
之行使偽造私文書部分有方法結果之裁判上一罪關係，行使偽造私文書部分，上訴人
等之上訴既不合法，無從為實體上審理，詐欺部分，自亦無從適用審判不可分之法理
，併同為實體上審判，亦應從程序上予以駁回。
據上論結，應依刑事訴訟法第三百九十五條前段，判決如主文。
中      華      民      國    九十一    年     十一     月      七      日
                              最高法院刑事第十二庭
                                  審判長法官  張  淳  淙
                                        法官  謝  俊  雄
                                        法官  蘇  振  堂
                                        法官  張  春  福
                                        法官  張  清  埤
      右正本證明與原本無異
                                              書  記  官
中      華      民      國    九十一    年     十一     月     十五     日
